臺灣高等法院臺南分院刑事裁定
109年度抗字第528號
抗  告  人  蔡茂雄




指定辯護人  蔡昀圻律師
上列抗告人因聲請具保停止羈押案件，不服臺灣嘉義地方法院中
華民國109年10月22日裁定（109年度聲字第851號）提起抗告，
本院裁定如下：
    主  文
抗告駁回。
    理  由
一、原裁定意旨略以：抗告人即被告因販賣第一、二級毒品案件
    ，經起訴由原審法院於民國109年9月29日訊問後，以其涉犯
    販賣第一、二級毒品等罪，犯罪嫌疑重大；販賣第一、二級
    毒品罪，為死刑、無期徒刑或7年以上有期徒刑以上之重罪
    （修正前），且被告前已有因販賣第一、二級毒品遭判處應
    執行有期徒刑13年確定，尚未執行，另被告於93年、102年
    、104年均有遭通緝之紀錄，故有相當理由可認被告有逃亡
    之虞，有刑事訴訟法第101條第1項第1款、第3款之情形，非
    予羈押，顯難進行審判及執行，有羈押之必要性，於同日諭
    令羈押在案，有訊問筆錄及押票在卷可佐（原審訴卷第89至
    99頁）。抗告人以罹有肺阻塞、心悸、氣喘等症為由，聲請
    具保停止羈押，仍與刑事訴訟法第114條第3款所稱「現罹疾
    病，非保外治療顯難痊癒」等情形不符，其聲請並無理由，
    而駁回聲請。
二、抗告意旨略以：被告雖有通緝前科，然在前案均有遵期到庭
    應訊，並無逃亡情形，不應僅因有通緝前科而認被告有逃亡
    之虞。再者，被告罹有慢性阻塞性肺病，此為一種長期、無
    法恢復之疾病，僅能透過藥物、氧氣、運動等方式治療，今
    遭羈押於看守所，只能使用支氣管擴張劑幫助呼吸，倘因急
    性病發，有造成昏迷、無法進食或睡眠、甚至死亡之情，且
    被告年近80歲，認有刑事訴訟法第114條第3項情形，爰此聲
    請具保停止羈押，原裁定顯有不當，請撤銷更為適當之裁定
    。　　
三、按羈押被告，偵查中不得逾2月，審判中不得逾3月。但有繼
    續羈押之必要者，得於期間未滿前，經法院依刑事訴訟法第
    101條或第101條之1規定訊問被告後，以裁定延長之。又延
    長羈押期間，審判中每次不得逾2月，如所犯最重本刑為10
    年以下有期徒刑以下之刑者，第一審、第二審以3次為限。
    刑事訴訟法第108條第1項、第5項定有明文。被告有無羈押
    之原因與必要及執行羈押後，其羈押之原因是否依然存在而
    有繼續羈押之必要之判斷，均屬法院得依職權自由裁量之事
    項，且不以嚴格證明為必要，僅以自由證明即為已足，倘未
    有逾越法律所規定之範圍，或濫用其權限，即不得任意指摘
    為違法。　　
四、經查：
  ㈠被告犯罪嫌疑重大：
　　被告涉犯修正前毒品危害防制條第4條第1、2項販賣第一、
    二級毒品罪、第11條第1項、第4項持有第一級毒品及持有第
    二級毒品純質淨重20公克以上等罪，有被告於偵查、原審準
    備程序時之供述，並有證人黃文奇、張永昇、蔡純成、黃麗
    卿於警詢及偵查中證述、相關通訊監察譯文、現場照片、扣
    案毒品及吸食器、磅秤、作為販毒聯繫使用之手機、衛生福
    利部草屯療養院鑑驗書、對話紀錄翻拍畫面等在卷可資佐證
    ，足認被告犯罪嫌疑重大。
　㈡被告有刑事訴訟法逃亡之虞：
　　被告所涉上開罪嫌，其中修正前毒品危害防制條例第4條第1
    項之販賣第一級毒品罪，為死刑、無期徒刑以上重罪，量處
    之刑度非輕，良以重罪已常伴有逃亡之高度可能，而以逃匿
    方式規避審判程序進行及刑罰執行之可能性亦高，此乃趨吉
    避凶、脫免刑責、不甘受罰之基本人性，因認仍有相當理由
    認被告有逃亡之虞；再者，被告另案經本院判處應執行有期
    徒刑13年確定，尚未執行；且被告前於93年、102年及104年
    間有多次經通緝始到案等情，有臺灣高等法院被告前案紀錄
    表在卷可查，顯見被告有因避免遭處以重刑及規避刑罰之執
    行而逃亡之可能性甚高，故有事實足認被告有逃亡之虞，非
    予羈押顯難確保審判及執行，是被告有刑事訴訟法第101條
    第1項第1款、第3款之羈押事由，自堪認定。
　㈢本案有羈押之必要：
    按執行羈押後有無繼續羈押之必要，仍許法院斟酌訴訟進行
    程度及其他一切情事而為認定，且羈押被告之目的，在於確
    保訴訟程序之進行、證據之存在、真實及確保刑罰之執行，
    而被告有無羈押之必要，以及羈押後其原因是否仍然存在，
    有無繼續羈押之必要，屬事實認定問題，法院有依法審認裁
    量之職權，自得就具體個案情節予以斟酌決定，如就客觀情
    事觀察，法院許可羈押之裁定在目的與手段間之衡量並無明
    顯違反比例原則情形，即無違法或不當可言（最高法院104
    年度臺抗第285號裁定意旨參照）。查被告有刑事訴訟法第1
    01條第1項第1款、第3款之情形所定之羈押原因，本院審酌
    全案卷證及被告之聲請理由各情，認被告所涉販賣第一、二
    級毒品等罪，對社會治安之影響重大。若命被告具保、責付
    或限制住居等侵害較小之手段，均不足以確保審判、執行程
    序之順利進行等情，自無從准予被告以具保及限制住居等方
    式替代之，權衡國家刑事司法權之有效行使、社會秩序及公
    共利益、被告之自由法益及訴訟上防禦權受限制之程度，本
    院認對被告維持羈押之處分尚屬適當、必要，合乎比例原則
    ，仍有繼續羈押之必要。
　㈣被告雖執上情聲請具保停止羈押，惟被告上開疾病，並無證
    據證明非保外治療顯難痊癒情形，此經本院詢問看守所衛生
    科承辦人員，看守所承辦人員回覆：被告有定期門診追蹤藥
    物控制，門診醫生可針對病情給予適當治療，經評估並無保
    外就醫需求，如有外醫需求，看守所會安排戒護就醫等語，
    有本院公務電話查詢紀錄表可佐（本院卷第73頁），與刑事
    訴訟法第114條第3款所稱「現罹疾病，非保外治療顯難痊癒
    」之情形不同。　　　　
五、綜上，原審所為駁回具保停止羈押之裁定，經核係屬原審職
    權之合法行使，且與卷內證據均屬相符，並無違誤。抗告人
    所執前詞，均無可採，抗告意旨以前詞指摘原裁定不當，為
    無理由，應予駁回。
據上論斷，依刑事訴訟法第412條，裁定如主文。
中　　華　　民　　國　　109 　年　　11　　月　　6 　　日
                  刑事第五庭    審判長法　官  黃國永
                                      法　官  蔡川富
                                      法　官  翁世容
以上正本證明與原本無異。
不得再抗告。
　　　　　　　　　　　　　　　　　　　書記官  顏惠華
中　　華　　民　　國　　109 　年　　11　　月　　6 　　日